---
title: "Clase_9_Auto_MPG"
author: "Efrén Jiménez"
date: "2 de noviembre de 2016"
output: pdf_document
---

```{r setup, include=FALSE}
knitr::opts_chunk$set(echo = TRUE)
```


##Análisis del Problema
El desempeño de un automovil se puede medir de diferentes formas. Algunas comunes son la cantidad de
caballos de fuerza y el rendimiento del mismo, que se puede resumir en cuántas millas puede recorrer el
automóvil por cada galón de combustible que consume. Para los clientes, potenciales compradores de un
automóvil, este rendimiento es importante pues puede ayudar a tomar una decisión con respecto a cuál
automovil comprar (si, por ejemplo, el cliente quiere un auto que rinda por muchas millas y pueda economizar
en la compra de combustible).
Desde este punto de vista, tanto a clientes como a fabricadores de automóviles, les conviene entender cuál es
la relación entre diferentes características del automóvil y su rendimiento, pues el conocer estas relaciones les
puede ayudar a inferir cuál va a ser la eficiencia del vehículo a partir de ver los valores de otras características.
Para fabricantes, puede ser importante conocer estas relaciones para saber cómo hacer cada modelo más
eficiente con respecto al anterior.

##Entendimiento de los Datos

Con el fin de analizar y tratar de estimar las millas por galón de diferentes modelos de automóviles, se trabajó
con un conjunto de datos que contiene 398 observaciones y 9 variables:
. mpg (millas por galón): numérica, con un rango de 9 a 46.60.
. cyl (cilindraje): categórica ordinal, con valores posibles de 3, 4, 5, 6 y 8.
. disp (desplazaiento): numérica, con un rango de 68 a 455.
. hp (caballos de fuerza): numérica, con un rango de 46 a 230 y 6 valores faltantes.
. weight (peso): numérica, con un rango de 1613 a 5140.
. acc (aceleración): numérica, con un rango de 8 a 24.80.
. model year (año): categórica, con 13 valores diferentes representando el año del automóvil.
. origin (origen): categórica, 3 valores posibles: 1, 2, ó 3.
. model name (nombre del modelo): categórica, con 305 posibles valores.


##Exploración de los Datos

```{r}
#librerías utilizadas
library(caTools)

#Establezca el directorio de trabajo
setwd("D:\\Drive\\Universidad\\UTN\\2016\\III Cuatrimestre\\mineria_2016_III_cuatri\\Clase 9\\AutoMPG")

autos <- read.csv('auto-mpg.txt', header = F, na.strings = '?')
autos <- data.frame(do.call('rbind', strsplit(as.character(autos$V1),'  ',fixed=TRUE)))
colnames(autos) <- c('mpg', 'cyl', 'disp', 'hp', 'weight', 'acc', 'model.year',
'origin', 'model.name')

#cambiar las variables que corresponden a numéricas
autos$mpg <- as.numeric(as.character(autos$mpg))
autos$disp <- as.numeric(as.character(autos$disp))
autos$hp <- as.numeric(as.character(autos$hp))

autos$weight <- as.numeric(as.character(autos$weight))
autos$acc <- as.numeric(as.character(autos$acc))

#Utilice la función str() para ver la estructura del conjunto de datos:
str(autos)

#Dividir el conjunto de datos en uno de entrenamiento y otro de pruebas:
set.seed(1376)
splt <- sample.split(autos$mpg, SplitRatio = 0.7)
autos.entrenamiento <- autos[splt, ]
autos.prueba <- autos[!splt, ]

```

Es importante siempre validar los rangos de los conjuntos de datos creados, para evitar caer en extrapolación:

```{r}
summary(autos.entrenamiento)
summary(autos.prueba)
```

De acuerdo con los resúmenes anteriores, hay algunas observaciones en el conjunto de datos de prueba cuyo
rango de las variables disp y weight se extiende más allá del rango en el conjunto de datos de entrenamiento,
así que vamos a eliminar esas observaciones del conjunto de datos de prueba.

```{r}
autos.prueba <- autos.prueba[autos.prueba$disp >= 70, ]
summary(autos.entrenamiento)
summary(autos.prueba)
```

Para trabajar con regresiones lineales, es importante trabajar sólo con variables cuantitativas y estudiar las
relaciones que hay entre ellas. Con esto en mente, podemos comenzar nuestra exploración creando gráficos
de dispersión para ver cuál es la relación entre nuestra variable de interés (mpg) y el resto de las variables
cuantitativas:

```{r}
par(mfrow = c(2,2)) #crear una cuadrícula de 2 columnas y 2 hileras para ver cuatro gráficos.

plot(x = autos.entrenamiento$disp, y = autos.entrenamiento$mpg, main = 'Relación entre mpg y disp', ylab = 'mpg', xlab = 'disp')
plot(x = autos.entrenamiento$hp, y = autos.entrenamiento$mpg, main = 'Relación entre mpg y hp', ylab = 'mpg', xlab = 'hp')
plot(x = autos.entrenamiento$weight, y = autos.entrenamiento$mpg, main = 'Relación entre mpg y weight', ylab = 'mpg', xlab = 'weight')
plot(x = autos.entrenamiento$acc, y = autos.entrenamiento$mpg, main = 'Relación entre mpg y acc', ylab = 'mpg', xlab = 'acc')

```


##Modelo de Minería de Datos

##Evaluación

##Resultados



